臺灣桃園地方法院民事裁定　　　　　　　100年度輔宣字第2號
聲　請　人　李瑞梅
相　對　人　傅雲芝
關　係　人　傅雲龍
上列當事人間輔助宣告事件，本院裁定如下：
    主      文
宣告傅雲芝（女，民國○○年○○月○○日生，身分證統一編號：
Ｚ000000000號）為受輔助宣告之人。
選定李瑞梅（女，身分證統一編號：Ｚ000000000號）為受輔助宣
告之人之輔助人。
指定傅雲龍（男，身分證統一編號：Ｚ000000000號）為會同開具
財產清冊之人。
聲請程序費用由受輔助宣告人傅雲芝負擔。
    理      由
一、按對於因精神障礙或其他心智缺陷，致其為意思表示或受意
    思表示，或辨識其意思表示效果之能力，顯有不足者，法院
    得因本人、配偶、4 親等內之親屬、最近1 年有同居事實之
    其他親屬、檢察官、主管機關或社會福利機構之聲請，為輔
    助之宣告，民法第15條之1 第1 項定有明文。次按法院為監
    護之宣告時，應依職權就配偶、四親等內之親屬、最近1 年
    有同居事實之其他親屬、主管機關、社會福利機構或其他適
    當之人選定1 人或數人為監護人，並同時指定會同開具財產
    清冊之人。法院為前項選定及指定前，得命主管機關或社會
    福利機構進行訪視，提出調查報告及建議。監護之聲請人或
    利害關係人亦得提出相關資料或證據，供法院斟酌。法院選
    定監護人時，應依受監護宣告之人之最佳利益，優先考量受
    監護宣告之人之意見，審酌一切情狀，並注意下列事項：(一)
    受監護宣告之人之身心狀態與生活及財產狀況。(二)受監護宣
    告之人與其配偶、子女或其他共同生活之人間之情感狀況。
    (三)監護人之職業、經歷、意見及其與受監護宣告之人之利害
    關係。(四)法人為監護人時，其事業之種類與內容，法人及其
    代表人與受監護宣告之人之利害關係。民法第1111條、第11
    11條之1 分別定有明文。次按受輔助宣告之人，應置輔助人
    。輔助人及有關輔助之職務，準用上開規定，同法第1113條
    復另有明文。又民事訴訟法第604 條第1 項規定，監護宣告
    之裁定，應同時選定監護人及指定會同開具財產清冊之人，
    並附理由。上開規定，於輔助宣告聲請事件準用之，民事訴
    訟法第624 條之1 第3 項亦定有明文。
二、本件聲請意旨略以：聲請人李瑞梅之母即相對人傅雲芝，於
    民國46年起因幼時發高燒，雖送醫診治但不見起色，近日甚
    且已因精神障礙或其他心智缺陷，致不能為意思表示或受意
    思表示，或辨識其意思表示效果之能力，顯有不足，為此依
    民法第15之1 條第1 項、第1113之1 條、第1111條、民事訴
    訟法第597 條第1 項、第624 之1 第3 項規定，聲請鈞院准
    予對相對人為輔助宣告，並指定李瑞梅為相對人之輔助暨指
    定傅雲龍為會同開具財產清冊之人等語。
三、經查，本院於鑑定機關即迎旭診所鑑定醫師邱瑞祥前訊問相
    對人，相對人就詢問答稱：「（點呼相對人姓名，並問年籍
    、職業等事項？）我是傅雲芝，這是我嫂子、女兒、女婿（
    均正確），平日由我老公照顧我三餐，即李國敏（正確），
    他車禍住院，住多久我記不得了，他住台中仁愛醫院，沒有
    人照顧他，他住很久了…。」，另鑑定人詢問相對人，相對
    人答稱：「（你小學有無畢業？）沒有，不想讀。」（按應
    為初中畢業）、「（你如何認識你先生？）我爸作媒，我十
    月十日結婚，幾年我忘了，我先生差我20歲，當時是開玩笑
    說我姐不要我要，我先生對我不好，我婚前在RCA 上班，偶
    爾會被上司罵我做不好，婚前我就沒做了。」；另訊據鑑定
    人邱瑞祥醫師稱以：個案精神耗弱，其餘詳如鑑定報告等語
    （參見本院100 年02月21日訊問筆錄）。復參酌該院出具之
    精神鑑定報告書略以：傅員於學齡前疑似因持續高燒，導致
    後來智力發展受損。民國100 年02月21日根據親自診視個案
    及家屬描述，傅員可自由行走，個人衛生尚可。可自行進食
    三餐，可聽從家人指令。精神狀態檢查：傅員意識清楚。外
    觀尚整潔。注意力尚可。態度合作。表情淡漠，可有眼神接
    觸。可切題回答問題，但很多均回答「不知道」。稍顯退縮
    ，但無異常行為。思考內容貧乏。無異常知覺。判斷力不佳
    。無身體抱怨。無病識感。對人、時、地的定向感大致正確
    。顯示其認知功能有中度受損，處理個人較複雜事務之能力
    顯有不足。精狀態已達精神耗弱之程度。鑑定結果：傅員目
    前因心智缺陷，致其為意思表示，受意思表示、辨識意思表
    示效果之能力顯有不足。亦即過去所謂已達到「精神耗弱」
    之程度等語。有該診所100 年02月21日迎旭祥監宣字第
    100039 號 函所檢送之精神鑑定報告書在卷可參。本院認相
    對人因精神障礙或其他心智缺陷，致其為意思表示或受意思
    表示，或辨識其意思表示效果之能力顯有不足，爰依民法第
    15之1 條第1 項之規定，宣告相對人傅雲芝為受輔助宣告之
    人。
三、次查，本件經本院依職權囑託桃園縣政府對聲請人進行訪視
    結果略以：因考慮相對人幼時發高燒，對事物無判別是非能
    力，惟恐相對人在外易有被詐騙之情形，而造成財產之損失
    ，故辦理相對人監護宣告，以維護人權益。幼時發高燒，影
    響腦部認知功能，生活上雖可自我照顧，但對於現實事務之
    判別是非能力顯有不足，故需選定輔助人以為代理人。本件
    聲請人為相對人之女兒，會同開具財產清冊之人為相對人之
    大哥，經訪視確認聲請人與會同開具財產清冊之人擔任的意
    願。綜合評估相對人的受照顧狀況、聲請人、開具財產清冊
    之人與相對人之互動情形並無異狀，惟仍請法官以相對人最
    佳利益為考量參酌相關事證後予以綜合裁量之等語。有桃園
    縣社會工作師公會100 年02月18日府桃姚字第100063號函暨
    桃園縣政府社會處社會工作及救助科監護宣告訪視報告附卷
    可參。本院審酌聲請人李瑞梅即相對人之女，既為相對人之
    至親，而相對人又無其他親屬得以妥適照顧相對人，則以其
    等之關係最為密切，認由其擔任相對人之輔助人，應屬符合
    相對人之最佳利益，爰依前揭規定選定李瑞梅為相對人之輔
    助人。又關係人傅雲龍為相對人之兄，當能善盡監督相對人
    之財產狀況，併依前揭規定指定關係人傅雲龍為會同開具財
    產清冊之人。
四、依民事訴訟法第608 條第1 項、第624 條之1 裁定如主文。
中    華    民    國  100    年    3    月    7  日
                  家事法庭法  官  陳添喜
以上正本係照原本作成。
宣告受輔助宣告裁定不得抗告。
如對指定輔助人及會同開具財產清冊之人裁定抗告須於裁定送達
後10日內向本院提出抗告狀，並繳納裁判費１０００元。
中    華    民    國    100    年    3    月  10    日
                          書記官  楊慧伶